臺灣板橋地方法院刑事判決　　　　　　　　　　　　九十一年度易字第一四四一號
　　公　訴　人　臺灣板橋地方法院檢察署檢察官
　　被　　　告　丙○○
　　　　　　　　甲○○
右列被告等因傷害案件，經檢察官提起公訴（九十一年度偵字第七四一四號），本院
判決如左：
    主  文
丙○○傷害人之身體，處拘役肆拾日，如易科罰金，以佰元折算壹日。
甲○○傷害人之身體，處拘役肆拾日，如易科罰金，以佰元折算壹日。
    事  實
一、丙○○、甲○○於民國九十一年三月二十三日凌晨，前往乙○○位於臺北縣中和
    市○○路○段三四巷二八弄一號五樓之住處喝茶，其間，丙○○、甲○○因故發
    生口角，丙○○即持乙○○家中之杯子丟擲甲○○，惟未擲中，甲○○亦以乙○○家中之咖啡杯丟擲丙○○，惟亦未擲中，此時，乙○○之配偶蕭美枝見狀即向
    丙○○、甲○○表示：要吵出去外面吵等語，該二人即至上址門外之樓梯間，進
    而該二人均基於普通傷害之犯意互為攻擊，因此致丙○○受有顏面多處淺擦傷、
    左手掌二處淺裂傷之傷害；甲○○受有全身多處挫傷、瘀腫之傷害。
二、案經甲○○、丙○○訴由臺北縣政府警察局中和分局移送臺灣板橋地方法院檢察
    署檢察官偵查起訴。
    理  由
一、訊據被告丙○○、甲○○對於九十一年三月二十三日凌晨，前往乙○○位於臺北
    縣中和市○○路○段三四巷二八弄一號五樓之住處喝茶，其間發生口角，被告丙○○即持乙○○家中之杯子丟擲被告甲○○，惟未擲中，被告甲○○亦以乙○○
    家中之咖啡杯丟擲被告丙○○，惟亦未擲中，此時，乙○○之配偶蕭美枝見狀即
    向被告丙○○、甲○○表示：要吵出去外面吵等語，該二人即至上址門外之樓梯
    間等情固均直承不諱，惟均矢口否認有何傷害之犯行，被告丙○○辯稱：出去樓
    梯間後，被告甲○○即以手抓伊眼睛、下體，並咬伊左手掌，將伊壓在地上，用
    手肘壓住伊脖子，伊為自衛始動手毆打被告甲○○，隨後伊與被告甲○○即扭打
    在一起云云，被告甲○○則以：出去樓梯間外，被告丙○○即拉住伊頭髮往樓梯
    間牆壁撞擊，並把伊壓在地上，以手毆打伊臉部、肩膀，以腳踹伊腰部，伊為自
    衛，始以手抓傷被告丙○○之臉部，至被告丙○○左手掌二處淺裂傷之傷勢何來
    ，伊則不知等語置辯。經查：
  (一)右開犯罪事實，業據被告丙○○、甲○○於警偵訊及本院調查、審理中互為指訴
    （詳偵查卷宗第三頁反面、第五頁反面、第十五頁反面、第十六頁、本院九十一
    年六月四日訊問筆錄、六月十三日審判筆錄），且有與此相吻合之由中山綜合醫
    院於九十一年三月二十三日出具之診斷證明書二紙附卷可稽（附於偵查卷宗第六
    頁、第七頁），且被告丙○○左手掌虎口有紅腫痕跡，亦經本院當庭勘驗屬實（
    詳本院九十一年六月十三日審判筆錄）。
  (二)次者，被告丙○○、甲○○於乙○○位於臺北縣中和市○○路○段三四巷二八弄
    一號五樓住處外之樓梯間，確係互為攻擊之事實，並據證人乙○○於本院審理時
    證述：九十一年三月二十三日當日，被告二人已喝了許多酒，伊即要求該二人前
    往伊上開住處喝茶，後該二人到達時，伊即在樓下幫忙找停車位，上樓時，被告
    二人已發生爭吵，但尚未打起來，後伊在沖茶時，聽到呯呯嗙嗙之聲音，伊即聽
    太太表示不要在伊住處吵架，被告二人即出去，過一會兒伊太太要求伊跟出去，
    伊隨即出去查看，當時被告二人尚未打起來，伊又進屋叫甲○○之男友出去，後
    伊再次出去查看時，看見被告二人互毆，扭打在一塊，且手均抓在一起等語綦詳
    （詳本院九十一年六月十三日審判筆錄）。
  (三)再者，按刑法第二十三條所定基於「正當防衛」不罰之違法阻卻事由，係以行為
    人對於現在不法之侵害，本乎防衛自己或他人權利之意思，在客觀上有時間之急
    迫性，並實施反擊予以排除侵害之必要性，且其因而所受法益之被害，亦符合相
    當性之情形，予以實施防衛行為（反擊）者，始稱相當（最高法院八十四年臺上
    字第三四四九號判決意旨參照）。倘若行為人表面上縱受有侵害之狀態存在，惟
    其欠缺防衛之意思，而係本於加害對方之意圖，基於藉口、報復、利用機會等情
    形，而實施犯罪行為，因其非出於防衛之意思，自不得認為其所為係屬「正當防
    衛」之防衛行為。本件被告丙○○、甲○○雖遭被告甲○○、丙○○毆打，惟被
    告二人縱為制止對方上開不法之侵害而有防衛之必要，則將對方推開使其離開現
    場或自行離開現場或以手阻擋對方之攻擊即為已足，何需出拳毆打對方，是被告
    二人相互出拳毆打對方之行為，應非出於為排除對方不法侵害之防衛意思，而係
    以加害對方之目的，利用此機會，毆打對方，其行為實已為傷害而非基於防衛自
    己之權利甚為顯然，是揆諸前開說明，被告二人之行為均與正當防衛要件有別，
    該二人均辯稱僅係自衛云云，無非均係卸責之詞，不足採信。
  (四)至告訴人即被告丙○○另指稱：被告甲○○曾以手抓伊眼睛、下體，將伊壓在地
    上，用手肘壓住伊脖子云云，告訴人即被告甲○○另指稱：被告丙○○曾拉住伊
    頭髮往樓梯間牆壁撞擊云云，惟此均為對方所否認，本院亦查無其他證據足以證
    明被告丙○○、甲○○分別有對方指述之前開行為，此部分應均屬不能證明，附
    此敘明。
  (五)綜上，被告丙○○、甲○○所辯，均係卸責之詞，顯無從採信。本件事證明確，
    被告二人之犯行，均洵堪認定，皆應依法論科。
二、核被告丙○○、甲○○所為，均係犯刑法第二百七十七條第一項之普通傷害罪。
    爰審酌被告二人均無前科，有臺灣高等法院檢察署刑案紀錄簡覆表二紙在卷足憑
    ，素行良好，惟因故發生爭吵，即進而互為攻擊，均否認犯行之犯後態度，相互
    間皆未達成和解，兼衡被告二人使用之手段、所受之傷勢輕重、其二人之品行、
    生活狀況、智識程度等一切情狀，分別量處如主文所示之刑，並均諭知易科罰金
    之折算標準，以資儆懲。
據上論斷，應依刑事訴訟法第二百九十九條第一項前段，刑法第二百七十七條第一項
、第四十一條第一項前段，罰金罰鍰提高標準條例第一條前段、第二條，判決如主文
。
本案經檢察官顏世翠到庭執行職務。
中      華      民      國      九十一      年    六    月    二十七    日
                                  臺灣板橋地方法院刑事第四庭
                                          法  官  游  秀  雯
右正本證明與原本無異。
如不服本判決，應於判決送達後十日內，向本院提出上訴狀。
                                          書記官  張  玉  如
中      華      民      國      九十一      年    六    月    二十七    日
附錄本案論罪科刑法條
刑法第二百七十七條
傷害人之身體或健康者，處三年以下有期徒刑、拘役或一千元以下罰金。
犯前項之罪因而致人於死者，處無期徒刑或七年以上有期徒刑；致重傷者，處三年以
上十年以下有期徒刑。
